臺灣臺北地方法院民事判決　　　　　　　96年度訴字第1715號
原　　　告　丙○○
訴訟代理人　姚昭秀律師
　　　　　　洪志文律師
被　　　告　庚○○○○○○○○.
　　　　　　乙○○○○○○○○.
　　　　　　甲○○○○○○○○.
　　　　　　丁○○○○○○○○.
　　　　　　戊○○○○○○○○.
　　　　　　壬○○○○○○○○.
　　　　　　己○○○○○○○○.
　　　　　　辛○○
共　　　同
訴訟代理人　趙國生律師
　　　　　　林奕秀律師
複代理人　　周珮琦律師
上列當事人間請求履行協議等事件，本院於民國96年12月18日言
詞辯論終結，判決如下：
    主      文
原告之訴及假執行之聲請均駁回。
訴訟費用由原告負擔。
    事實及理由
一、原告主張：(一)原告丙○○為從事美容美髮技術教學之業者，
    招收欲工讀之學生，協助其進入美容美髮業店家就業實習技
    術，並同時安排其就讀莊敬高職之美容合作班，伊遂與被告
    陳素惠 (即東方美人美髮造型店，為獨資商號)、吳資興(即
    印象剪燙造型店，為獨資商號) 、吳素心 (即曼都美髮造型
    店，為獨資商號) 、周守謙 (即絮菲美髮造型店，為獨資商
    號)、林志彥 (即欣賞自己美髮造型店，為獨資商號)、蘇麗
    娟 (即藍藝美髮造型店，為獨資商號) 、郭淑惠 (即美琪兒
    造型名店，為獨資商號，以上七被告均簡稱被告店家) 等人
    分別簽立沙宣美容美髮事業機構建教合作協議書 (下稱系爭
    協議書) ，就前開事宜為合作約定，伊負責招收學生，其等
    則支付伊代辦學生招生費每人新台幣 (下同) 10,000元、代
    辦行政管理費每人2,000元、代辦學生意外保險費每人205元
    及代辦職前教育訓練費每人1,500元，其中行政管理費應按
    月支付，代辦學生招生費、代辦學生意外保險費、代辦職前
    教育訓練費則於每學期新生註冊時支付，詎其等自民國94年
    9 月至95年11月均未繳納行政管理費用，爰依照系爭協議書
    約定，各按其等店內由伊招收之學生數予以請求；(二)被告辛○○為伊之受僱人，負責招收學生及代伊向前開被告等人收
    取依系爭協議書約定之費用，詎辛○○未將所收取費用轉交
    予伊，並無權代收學生註冊費，致伊無法向莊敬高職領取招
    生回饋金，辛○○取得前開學生招生費、代辦職前教育訓練
    費、學費補助金，並無法律上原因，且致伊財產權受有損害
    ，其除返還部分費用62,000元外，尚有679,708元未返還，
    爰依不當得利之法律關係予以請求。並於本院聲明：(一)庚○○○○○○○○○○○○應給付原告90,000元及加計自起訴
    狀繕本送達翌日起算之法定遲延利息。(二)乙○○○○○○○○○○應給付原告120,000元及加計自起訴狀繕本送達翌日
    起算之法定遲延利息。(三)甲○○○○○○○○○○應給付原
    告570,000元及加計自起訴狀繕本送達翌日起算之法定遲延
    利息。(四)丁○○○○○○○○○○應給付原告120,000元及
    加計自起訴狀繕本送達翌日起算之法定遲延利息。(五)戊○○○○○○○○○○○○應給付原告120,000元及加計自起訴
    狀繕本送達翌日起算之法定遲延利息。(六)壬○○○○○○○○○○應給付原告90,000元及加計自起訴狀繕本送達翌日起
    算之法定遲延利息。(七)己○○○○○○○○○○應給付原告
    60,000元及加計自起訴狀繕本送達翌日起算之法定遲延利息
    。(八)辛○○應給付原告679,708元及加計自起訴狀繕本送達
    翌日起算之法定遲延利息。(九)願供擔保請准宣告假執行。
二、被告則以：(一)庚○○○○○○○○○○○○部分: 與伊簽訂
    系爭協議書者為沙宣美容美髮事業機構，原告起訴不具當事
    人適格；系爭協議書於90年1月即已到期，故原告請求94年9
    月至95年11月之行政管理費用無理由；原告僅證明94年5月
    有3名學生於伊店內工作，然未舉證94年9月至95年11月仍有
    3名學生於伊店內工作；(二)乙○○○○○○○○○○部分:與
    伊簽訂系爭協議書者為沙宣美容美髮事業機構，原告起訴不
    具當事人適格；原告應就雙方簽訂協議書、94年9月至95年
    11月於伊店內工作之學生人數負舉證責任，且自原告所提收
    據觀之，行政管理費用應為每人1,000元；(三)甲○○○○○○○○○○部分:與伊簽訂系爭協議書者為沙宣美容美髮事
    業機構，原告起訴不具當事人適格；原告應就94年9月至95
    年11月於伊店內工作之學生人數負舉證責任，且自原告所提
    收據觀之，行政管理費用應為每人1,500元；(四)丁○○○○○○○○○○部分:與伊簽訂系爭協議書者為沙宣美容美髮
    事業機構，原告起訴不具當事人適格；原告應就雙方簽訂協
    議書、94年9月至95年11月於伊店內工作之學生人數負舉證
    責任，且自原告所提收據觀之，行政管理費用應為每人1,50
    0元；(五)戊○○○○○○○○○○○○部分:與伊簽訂系爭協
    議書者為沙宣美容美髮事業機構，原告起訴不具當事人適格
    ；原告應就94年9月至95年11月於伊店內工作之學生人數負
    舉證責任；(六)壬○○○○○○○○○○部分:與伊簽訂系爭
    協議書者為沙宣美容美髮事業機構，原告起訴不具當事人適
    格；原告應就94年9月至95年11月於伊店內工作之學生人數
    負舉證責任；(七)己○○○○○○○○○○部分: 與伊簽訂系
    爭協議書者為沙宣美容美髮事業機構，原告起訴不具當事人
    適格；原告應就94年9月至95年11月於伊店內工作之學生人
    數負舉證責任；(八)辛○○部分: 伊未任職於沙宣美容美髮事
    業機構，亦非原告之受雇人，伊獨立從事業務開發及招攬學
    生，僅透過原告向莊敬高職辦理註冊、就學等手續；原告應
    就伊收取代辦職前教育訓練費、收取學生招生費之31名新生
    為原告安排就讀莊敬高職負舉證之責；伊與原告已就雙方合
    作事項於94年8月24日進行會算，伊支付面額計652,472元、
    107,000元之支票貳紙予原告，並經其提示兌現，原告應不
    得再為請求各等語，資為抗辯。並於本院均聲明: (一)原告之
    訴及假執行聲請均駁回。(二)如受不利之判決，願供擔保請准
    宣告免為假執行。
三、查，印象剪燙造型店、曼都美髮造型店、絮菲美髮造型店、
    藍藝美髮造型店為獨資商號，有卷附營利事業登記證可憑 (
    見本院卷第138至141頁)；而原告與庚○○○○○○○○○○○○、甲○○○○○○○○○○、戊○○○○○○○○○○○○、壬○○○○○○○○○○、己○○○○○○○○○○簽訂系爭協議書，原告於94年5月開立收據予庚○○○○○○○○○○○○、壬○○○○○○○○○○，於94年4月
    開立收據予乙○○○○○○○○○○、甲○○○○○○○○○○、丁○○○○○○○○○○、戊○○○○○○○○○○○○、己○○○○○○○○○○；辛○○就會算結果支付面
    額計652, 472元、107,000元之支票貳紙予原告等情，此有
    卷附沙宣美容美髮事業機構建教合作協議書、收據可憑 (見
    本院卷第12至18頁、第23至31頁、第65至71頁)，並為兩造
    所不爭執，堪信為真。茲本件應審究者為原告有無請求被告
    給付之權？
四、按請求履行債務之債，除被告自認原告所主張債權發生原因
    之事實外，應先由原告就其主張此項事實，負舉證之責任，
    必須證明其為真實後，被告於其抗辯事實，始應負證明之責
    任，此為舉證責任分擔之原則。（最高法院四十三年台上字
    第三七七號判例可資參照）。經查：本件原告主張伊與被告
    店家進行工讀學生實習及就學合作，並聘雇被告辛○○處理
    收費，然揆諸上開判例意旨，自應由原告就其所主張對被告
    有債權發生原因之事實負舉證之責。然依卷內所有資料，均
    無法證明被告有與原告有何合作關係。且原告亦自承係與被
    告店家簽立沙宣美容美髮事業機構建教合作協議書，有上述
    協議書在卷可稽，且觀以被告辛○○經原告以告訴代理人身
    分提出告訴時，亦係以辛○○為受僱告訴人蔡國源所經營之
    商號沙宣美髮造型名店，負責管理、輔導告訴人所招攬就讀
    私立莊敬高級職業學校美容建教合作班之學生，並替告訴人
    向有合作關係之美容美髮業店家收取所招募之學生之招生費
    、管理費、保險費等費用等情（見本院卷第153頁以下所附
    臺灣士林地方法院檢察署檢察官94年度偵字第12307號不起
    訴處分書），甚至被告辛○○之名片係以沙宣美髮美容有限
    公司之建教合作輔導老師自稱，並以原告之戶籍地址為聯絡
    地址，原告在沙宣美髮學院招生廣告以沙宣美髮美容企業總
    經理自居，亦經臺灣士林地方法院檢察署檢察官95年度偵緝
    字第178號不起訴處分書認定在案（見本院卷第271頁），可
    見上述債權應為沙宣美容美髮機構所有，則原告以自己名義
    主張被告等人積欠行政管理費，代辦學生招生費、代辦學生
    意外保險費、代辦職前教育訓練費，及被告辛○○為伊之受
    僱人未將所收費用繳回，難認有據。原告雖陳稱被告等系將
    款項匯款至其個人帳戶，故債權之當事人為原告個人云云；
    惟匯款無非為支付之方式，尚難僅憑帳戶所有人認定契約關
    係之主體，況原告所營之沙宣美容美髮事業機構並無法人格
    ，則交易相對人匯款至原告帳戶，不過交易付款之舉措。準
    此，原告主張係其個人之債權云云，自不足取。
五、另按合夥為二人以上互約出資以經營共同事業之契約，隱名
    合夥則為當事人約定一方對於他方所經營之事業出資，而分
    受其營業所生之利益及分擔其所生損失之契約，故合夥所經
    營之事業，係合夥人全體共同之事業，隱名合夥所經營之事
    業，則係出名營業人一人之事業，非與隱名合夥人共同之事
    業，苟其契約係互約出資以經營共同之事業，則雖約定由合
    夥人中一人執行合夥之事務，其他不執行合夥事務之合夥人
    ，僅於出資之限度內負分擔損失之責任，亦屬合夥而非隱名
    合夥；合夥契約訂定，合夥人中之一人，於其出資之限度外
    不負分擔損失之責任者，在各合夥人間，固非無效，但不得
    以之對抗合夥之債權人，合夥財產不足清償合夥之債務時，
    該合夥人對於不足之額亦連帶負其責任 (最高法院26 年上
    字第971號判例意旨參照)。本件原告另主張與訴外人張文良
    、徐修齊等人合資經營「沙宣美容美髮事業機構」，乃隱名
    合夥，其為執行業務合夥人，契約以「沙宣美容美髮事業機
    構」名義簽訂僅在向合夥人證明，非以該機構為當事人，並
    舉合夥事業契約書（見本院卷第190頁）為證云云。然查原
    告前係以蔡國源所經營之商號「沙宣美髮造型名店」對被告
    辛○○侵占所收取本件被告店家款項提出告訴，而其所提出
    之合夥事業契約書所營事業名稱為「沙宣剪燙造型名店--
    沙宣美容美髮顧問機構」，兩者間有何關係，原告並未舉證
    說明，是否為臨訟編撰，已有疑義，尚難盡信。且細觀其所
    提出之合夥契約，第3條職務與權責分配，合夥人張文良為
    董事長兼技術總監，負責美容美髮技術教學及關於合夥事務
    之協調；合夥人徐修齊為副董事長，負責開發會員加盟店業
    務兼及產品行銷事宜；原告則為總經理兼會員店店長，負責
    人力資源開發與會員店、加盟店之經營管理事務，個人對合
    夥事業之經營均有參與助力。按諸上揭判例意旨，原告所舉
    之合夥事業契約其性質應為民法第667條規定之為合夥契約
    ，而非同法第700條之隱名合夥契約。且原告既以合夥事業
    名義對外交易，自以合夥本身為交易當事人，難認有何係隱
    名合夥而逕論為原告個人之交易。且按合夥財產為合夥人全
    體所公同共有，故合夥非有獨立之人格，其因合夥事務而涉
    訟者，除由執行業務之合夥人代表合夥為原告或被告外，應
    由全體合夥人為原告或被告，其當事人始為適格。最高法院
    82年台上字第3238號判決可參。姑不論原告之沙宣美容美髮
    事業為一般合夥或隱名合夥，原告係以合夥事業對外招生並
    簽訂契約、聘僱被告辛○○，縱其為執行業務合夥人，亦應
    合夥之代表人主張合夥之債權，其以自己名義起訴，亦於法
    未合。
六、綜上所述，原告既未能證明其自己與被告間有債權存在，且
    縱有之，亦為合夥債權，不能以原告個人名義主張，是原告
    以沙宣美容美髮事業機構建教合作協議書，訴請被告庚○○○○○○○○○○○○應給付90,000元、乙○○○○○○○○○○應給付120,000元、甲○○○○○○○○○○應給付
    570,000元、丁○○○○○○○○○○應給付120,000元、戊○○○○○○○○○○○○應給付120,000元、壬○○○○○○○○○○應給付90,000元、己○○○○○○○○○○應
    給付原告60,000元、辛○○應給付原告679,708元及法定遲
    延利息，均無理由，應予駁回。又原告之訴既經駁回，則其
    假執行之聲請即失所附麗，應併予駁回。
七、本件事證已臻明確，兩造其餘攻擊或防禦方法，經本院審酌
    後，認均與本件之結論無涉，茲不再一一論述，併予敘明。
八、據上論結，本件原告之訴為無理由，依民事訴訟法第78條，
    判決如主文。
中　　華　　民　　國　　96　　年　　12　　月　　31　　日
                  民事第四庭法  官  吳定亞
以上正本係照原本作成
如對本判決上訴，須於判決送達後20日內向本院提出上訴狀
中　　華　　民　　國　　96　　年　　12　　月　　31　　日
                            書記官　高秋芬
